臺灣高等法院高雄分院刑事判決　　　　 96年度上訴字第436號
上　訴　人
即　被　告　甲○○
上列上訴人因違反毒品危害防制條例案件，不服臺灣高雄地方法
院95年度訴字第2795號中華民國95年1 月9 日第一審判決（起訴
案號：臺灣高雄地方法院檢察署95年度毒偵字第5160號，併辦案
號：同署95年度毒偵字第7674號），提起上訴，本院依簡式審判
程序判決如下：
    主  文
原判決撤銷。
甲○○施用第一級毒品，累犯，處有期徒刑壹年貳月；扣案之第
一級毒品海洛因壹包（淨重參點陸肆公克、空包裝重零點貳肆公
克，含包裝袋）、含海洛因成分之煙蒂及殘渣袋各壹個，均沒收
銷燬之。又施用第二級毒品，累犯，處有期徒刑拾月；扣案之第
二級毒品大麻貳小包 (合計驗後淨重零點肆捌公克、空包裝重零
點捌貳公克)、 第二級毒品甲基安非他命捌包（合計驗後淨重伍
拾參點壹零肆公克，含包裝袋）均沒收銷燬之；吸食器壹組、玻
璃吸食器伍支、玻璃球吸食器貳個，均沒收。應執行有期徒刑壹
年拾月；扣案之第一級毒品海洛因壹包（淨重參點陸肆公克、空
包裝重零點貳肆公克，含包裝袋）、第二級毒品大麻貳小包 (合
計驗後淨重零點肆捌公克、空包裝重零點捌貳公克)、 第二級毒
品甲基安非他命捌包（合計總重伍拾參點壹零肆公克，含包裝袋
）、含海洛因成分之煙蒂及殘渣袋各壹個，均沒收銷燬之；吸食
器壹組、玻璃吸食器伍支、玻璃球吸食器貳個，均沒收。
    事  實
一、甲○○前於民國91年間，因施用毒品案件，經法院裁定施以
    強制戒治，於92年11月18日戒治期滿。又於92年間，因施用
    毒品及公共危險等案件，經法院分別判處有期徒刑1 年、6
    月及7 月，並定應執行刑1 年9 月確定，嗣於94年6 月30日
    縮刑期滿執行完畢。詎甲○○仍未戒除毒癮，明知海洛因係
    毒品危害防制條例第2 條第2 項所列之第一級，甲基安非他
    命及大麻則屬同條項所列之第二級毒品，不得非法持有、施
    用，竟於上開強制戒治執行完畢釋放後5 年內，復基於施用
    第一級毒品海洛因之犯意，自95年2 月間起至95年9 月15日
    止，在其高雄縣大寮鄉○○路70之2 號租屋處及高雄市○○
    區○○街5 巷2 號客萊頌汽車旅館110 號房間等處所，以將
    第一級毒品海洛因摻入香菸內點燃而吸食氣體之方式，反覆
    施用第一級毒品海洛因多次，平均每日施用5 至10次；另基
    於施用第二級毒品大麻及甲基安非他命之犯意，自95年2 月
    間起至95年9 月15日止日，在其前開高雄市○○區○○街13
    0 號4 樓住處、高雄縣大寮鄉○○路70之2 號租屋處、高雄
    市小港區○○○街1 之2 號等處所，以將第二級毒品甲基安
    非他命放置在玻璃吸食器內點火燒烤吸食煙氣之方式，反覆
    施用第二級毒品甲基安非他命多次，平均每日施用5 至10次
    ；復於95年5 月中旬某日，在其高雄市○○區○○街130 號
    4 樓居所，以將第二級毒品大麻摻入香菸內點燃而吸食氣體
    之方式，施用第二級毒品大麻1 次。嗣於95年5 月25日上午
    10時許，經警在甲○○高雄市○○區○○街130 號4 樓住處
    搜索扣得第二級毒品大麻2 小包 (合計驗後淨重0.48公克，
    空包裝重0.82公克)及 其所有供施用第二級毒品甲基安非他
    命所用之吸食器1 組、玻璃吸食器5 支，並採集其尿液送驗
    查獲；又於95年9 月8 日18時許，在高雄市三民區○○○路
    與中華一路口，經警臨檢盤查，扣得第二級毒品甲基安非他
    命7 包 (含包裝袋，合計驗後淨重52.95 公克)及 含第一級
    毒品海洛因成分之殘渣袋1 個，並採集其尿液送驗查獲；再
    於95年9 月15日5 時50分許，經憲兵隊在高雄縣大寮鄉○○
    路70之2 號甲○○租屋處搜索，扣得第一級毒品海洛因1 包
    （淨重3.64公克、空包裝重0.24公克）、第二級毒品甲基安
    非他命1 包（含包裝袋，淨重0.154 公克）、含海洛因成分
    之煙蒂1 個及其所有供施用第二級毒品甲基安非他命所用之
    玻璃球吸食器2 個，並採集其尿液送驗查獲。
二、案經高雄市政府警察局刑警大隊、憲兵司令部鳳山憲兵隊分
    別移送臺灣高雄地方法院檢察署檢察官偵查起訴暨聲請併案
    審理。
    理  由
一、上揭犯罪事實，迭據被告甲○○於警偵詢、原審及本院審理
    時坦承不諱，並有大麻煙草2 小包、甲基安非他命晶體8 包
    、海洛因粉末1 包、殘渣袋1 個、煙蒂1 個、吸食器1 組、
    玻璃吸食器5 支、玻璃球吸食器2 個扣案可稽；上開扣案之
    煙草2 小包經檢驗結果均含第二級毒品大麻成分 (合計驗後
    淨重0.48公克，空包裝重0.82公克)， 結晶體8 包經檢驗結
    果均呈甲基安非他命陽性反應（含包裝袋，合計驗後淨重
    53.104公克）粉末1 包經檢驗結果含第一級毒品海洛因成分
    （淨重3.64公克、空包裝重0.24公克），殘渣袋及煙蒂各1
    個經檢驗結果均呈海洛因陽性反應，有法務部調查局95年7
    月5 日及95年10月3 日鑑定報告各1 份、高雄市立凱旋醫院
    95年11月29日鑑定報告1 份、高雄醫學大學附設中和紀念醫
    院96年1 月8 日檢驗報告1 份及95年12月19日檢驗報告8 份
    附卷可考；扣案之吸食器1 組、玻璃吸食器5 支、玻璃球吸
    食器2 個，係被告所有供施用第二級毒品甲基安非他命所用
    之物，業據被告供明；而被告3 次被查獲時，經採集其尿液
    送檢驗結果，均呈甲基安非他命及海洛因代謝後之嗎啡陽性
    反應，此有高雄市立凱旋醫院95年6 月5 日及95年9 月22日
    濫用藥物尿液檢驗報告、憲兵司令部刑事鑑識中心95年10月
    3 日鑑驗通知書各1 份、尿液採驗代碼表3 份附卷可稽；被
    告之自白核與事實相符，應堪採信。又被告前於91年間，因
    施用毒品案件，經法院裁定施以強制戒治，於92年11月18日
    戒治期滿，有臺灣高等法院被告前案紀錄表附卷可憑，被告
    於強制戒治執行完畢釋放後，5 年內再犯施用第一、二級毒
    品犯行甚明。本件事證明確，被告施用第一級毒品及第二級
    毒品犯行，均堪認定。
二、查海洛因及甲基安非他命、大麻分別係毒品危害防制條例第
    2 條第2 項所稱之第一級及第二級毒品，不得非法持有及施
    用。核被告所為，係犯毒品危害防制條例第10條第1 項之施
    用第一級毒品罪及同條第2 項之施用第二級毒品罪。被告持
    有第一級毒品海洛因及第二級毒品甲基安非他命、大麻之低
    度行為，已為施用之高度行為所吸收，不另論罪。次按刑事
    法若干犯罪行為態樣，本質上原具有反覆、延續實行之特徵
    ，立法時既予特別歸類，定為犯罪構成要件之行為要素，則
    行為人基於概括之犯意，在密切接近之一定時、地持續實行
    之複次行為，倘依社會通念，於客觀上認為符合一個反覆、
    延續性之行為觀念者，於刑法評價上，即應僅成立一罪 (最
    高法院95年度臺上字第1079號判決參照)。 而毒品危害防制
    條例所稱之毒品，指具有成癮性、濫用性及對社會危害性之
    麻醉藥品與其製品及影響精神物質與其製品，此觀該條例第
    2 條第1 項規定甚明，足見立法者在毒品危害防制條例立法
    時即對於施用毒品行為，其因毒品本質上之成癮性，而行為
    人施用後易有反覆、延續施用之特徵有所認知；參以施用毒
    品者於一定時、地持續實行之數次施用毒品行為，亦屬施用
    毒品者行為模式之常態，揆諸上開說明，即符合立法者已將
    本質上具有反覆、延續實行之特徵予特別歸類而定為犯罪構
    成要件之行為要素，且依社會通念於客觀上認為符合一個反
    覆、延續性之行為觀念者即應僅成立「集合犯」等概念特徵
    。準此，被告上開多次施用第一級毒品海洛因及第二級毒品
    甲基安非他命、大麻犯行，性質上應係屬集合犯，法律上擬
    制為一罪，即學理上所稱之實質上一罪。被告所犯上開2 罪
    間，犯意各別，罪名互殊，應分論併罰。被告自95年5 月26
    日起至95年9 月15日止多次施用第一級毒品海洛因及第二級
    毒品甲基安非他命犯行，雖未經公訴人起訴，惟該部分與公
    訴人起訴部分有集合犯之實質上一罪關係，本院自得併予審
    理。又被告於92年間，因施用毒品及公共危險等案件，經法
    院分別判處有期徒刑1 年、6 月及7 月，並定應執行刑1 年
    9 月確定，嗣於94年6 月30日執行完畢，有臺灣高等法院被
    告前案紀錄表附卷可稽，其於前開有期徒刑執行完畢後5 年
    內，故意再犯本件有期徒刑以上之施用第一級毒品、第二級
    毒品罪，均應依刑法第47條第1 項累犯之規定加重其刑。
三、被告犯罪事證明確，原審法院予以論罪科刑，固非無據。惟
    查：扣案之大麻2 小包，屬第二級毒品，原判決未諭知沒收
    並銷燬之，扣案之吸食器1 組、玻璃吸食器5 支則係被告所
    有供施用第二級毒品甲基安非他命所用之物，原判決未諭知
    沒收，均有未洽。被告上訴意旨指摘原判決不當，為有理由
    ，應由本院撤銷改判。爰審酌被告前有多次施用毒品前科，
    猶未徹底戒除毒癮，足見其並無戒除毒害之決心，本不宜寬
    貸，惟念其犯後坦承犯行，且施用毒品乃自戕一己之身體健
    康，並具有病患性人格之特質，其行為本身對社會所造成之
    危害並非直接、鉅大等一切情狀，分別量處如主文第2 項所
    示之刑，並定其應執行之刑，以資懲儆。扣案之第一級毒品
    海洛因1 包（淨重3.64公克、空包裝重0.24公克）、第二級
    毒品甲基安非他命8 包（合計總重53.104公克）及大麻2 小
    包 (合計驗後淨重0.48公克，空包裝重0.82公克)， 應依毒
    品危害防制條例第18條第1 項前段規定宣告沒收銷燬之；上
    開毒品之外包裝袋因包覆毒品，其上留存有該毒品之殘渣難
    以析離，另扣案含海洛因成分之煙蒂及殘渣袋各1 個，亦因
    殘留有第一級毒品海洛因無法析離，應整體視為第一、二級
    毒品，均應依毒品危害防制條例第18條第1 項前段規定宣告
    沒收銷燬之。另扣案之吸食器1 組、玻璃吸食器5 支、玻璃
    球吸食器2 個，為被告所有供施用第二級毒品甲基安非他命
    所用之物，已經被告陳明，應依刑法第38條第1 項第2 款規
    定宣告沒收；至鑑驗耗損之海洛因及甲基安非他命業已滅失
    ，自無庸宣告沒收銷燬之。另臺灣高雄地方法院檢察署95年
    度毒偵字第7674號毒品危害防制條例案件扣案之電子磅秤1
    台及行動電話2 支，與被告施用第一級毒品、第二級毒品犯
    行無涉，不予宣告沒收：再臺灣高雄地方法院檢察署95年度
    毒偵字第5160號毒品危害防制條例案件扣案之新臺幣140,50
    0 元、行動電話8 支、電子磅秤2 台、大力老虎鉗1 台、壓
    模器1 組、分裝夾鏈袋1 大包、封口機1 台、帳冊2 本、海
    洛因11包 (合計毛重277.7 公克)、 甲基安非他命9 包 (合
    計毛重124.8 公克)， 屬另案被告何安財涉嫌販賣毒品罪之
    證物（由檢察官另行偵辦），有上開偵查卷可參，本院不另
    為沒收之諭知，附此敘明。
據上論結，應依刑事訴訟法第273 條之1 第1 項、第369 條第1
項前段、第364 條、第299 條第1 項前段，毒品危害防制條例第
10條第1 、2 項、第18條第1 項前段，刑法第11條、第47條第1
項、第51條第5 款、第38條第1 項第2 款，判決如主文。
本案經檢察官方娜蓉到庭執行職務。
中　　華　　民　　國　　96　　年　　5 　　月　　11　　日
                  刑事第九庭    審判長法  官  翁慶珍
                                      法  官  陳  箐
                                      法  官  范惠瑩
以上正本證明與原本無異。
施用第二級毒品部分不得上訴。
施用第一級毒品部分如不服本判決應於收受本判決後10日內向本
院提出上訴書狀，其未敘述上訴理由者，並得於提起上訴後10日
內向本院補提理由書狀（均須按他造當事人之人數附繕本）「切
勿逕送上級法院」。
中　　華　　民　　國　　96　　年　　5 　　月　　11　　日
                                      書記官  吳華榮
附錄本案判決論罪科刑法條：
毒品危害防制條例第10條
施用第一級毒品者，處6 月以上5 年以下有期徒刑。
施用第二級毒品者，處3 年以下有期徒刑。
